【裁判字號】    99,上易,1178
【裁判日期】    991209
【裁判案由】    詐欺
【裁判全文】
臺灣高等法院臺中分院刑事判決        99年度上易字第1178號
上  訴  人
即  被  告  陳振乾
上列上訴人因詐欺案件，不服臺灣南投地方法院99年度易字第22
7號中華民國99年7月15日第一審判決（起訴案號：臺灣南投地方
法院檢察署98年度偵字第4455號），提起上訴，本院判決如下：
    主    文
原判決關於陳振乾部分撤銷。
陳振乾共同意圖為自己不法之所有，以詐術使人將本人之物交付
，累犯，處有期徒刑月，如易科罰金，以新臺幣壹仟元折算壹
日。
    犯罪事實
一、陳振乾前於民國（下同）89年間因妨害風化案件，經臺灣高
    等法院以92年度上訴字第1130號刑事判決判處有期徒刑6年
    ，雖經上訴，仍由最高法院以92年度臺上字第5598號刑事判
    決駁回上訴而確定；又於92年間因違反兒童及少年性交易防
    制條例案件，經臺灣桃園地方法院以93年度簡字第172號刑
    事判決判處有期徒刑6月確定。嗣因中華民國96年罪犯減刑
    條例施行，上開二案經臺灣桃園地方法院以96年度聲減字第
    648號刑事裁定分別減刑為有期徒刑3年、3月，並定其應執
    行刑為有期徒刑3年2月確定，於96年7月16日縮刑期滿執行
    完畢。
二、詎陳振乾仍不知悔改，竟與某真實姓名年籍均不詳而綽號「
    小賴」之成年男子（下稱「小賴」）共同基於詐欺取財之犯
    意聯絡，共組詐騙集團，圖以在報紙廣告欄刊登應徵司機訊
    息，嗣應徵者聯絡後，再向應徵者訛稱需先匯款至特定帳戶
    作為徵信費用之方法，詐欺取得財物。謀議既定，即推由陳
    振乾以經營生意需要行動電話門號、金融機構帳戶金融卡（
    含密碼）為由，要求遠房親戚詹淑鈴（業經原審判處有期徒
    刑2月確定）提供上開物件，詹淑鈴明知行動電話門號、金
    融機構帳戶金融卡（含密碼）均屬攸關個人財產、信用之表
    徵，若提供他人使用，有可能遭詐騙集團作為以電話詐騙被
    害人並指示被害人匯款進入詐騙集團所指定金融帳戶之用，
    藉以掩飾並提取犯罪所得，而逃避檢警人員之追緝，竟因思
    慮未周，於不違背本意之情況下，先於98年6月22日14時許
    ，至臺灣大哥大股份有限公司設於中華電信股份有限公司竹
    山服務中心內之櫃檯申辦號碼為0000000000號之行動電話門
    號並取得SIM卡後，再於同日16時許，在其位於南投縣竹山
    鎮中山里仙公巷54號之居處內，將上開門號之SIM卡連同由
    其所保管之不知情的配偶葉國良前向中華郵政股份有限公司
    竹山延和郵局所申設帳號00000000000000號帳戶之金融卡交
    付予陳振乾，並口頭告知上開金融卡之密碼。陳振乾及「小
    賴」取得上開門號SIM卡、郵局帳戶金融卡（含密碼）後，
    即在報紙求職欄位上刊登應徵司機之廣告，並以上開門號作
    為聯絡電話，嗣黃政顯於同年月30日某時許，撥打上開電話
    並由陳振乾接聽後，陳振乾表示應徵司機需先匯款至上開郵
    局帳戶內作為徵信費用，致黃政顯陷於錯誤，而於當日16時
    許匯款新臺幣（下同）1000元至上開郵局帳戶中，陳振乾即
    持上開郵局帳戶之金融卡，將1000元提領一空。嗣經黃政顯
    察覺有異，而報警查知上情。
三、案經黃政顯訴由南投縣政府警察局竹山分局報請臺灣南投地
    方法院檢察署檢察官偵查起訴。
    理    由
一、證據能力之說明：
  (一)按刑事被告之詰問權，係指訴訟上被告有在審判庭盤詰證人
    之權利；偵查中檢察官訊問證人，旨在蒐集被告犯罪證據，
    以確認被告嫌疑之有無及內容，與審判中透過當事人之攻防
    ，經由詰問程序調查證人以認定事實之性質及目的有別。偵
    查中辯護人僅有在場權及陳述意見權，此觀之刑事訴訟法第
    245條第2項前段之規定甚明，檢察官訊問證人並無必須傳喚
    被告使其得以在場之規定，同法第248條第1項前段雖規定「
    如被告在場者，被告得親自詰問」，亦僅賦予該在場被告於
    檢察官訊問證人時得親自詰問證人之機會而已，被告如不在
    場，殊難期有親自詰問之可能。此項未經被告詰問之被告以
    外之人於偵查中向檢察官所為之陳述，依刑事訴訟法第159
    條第1項、第159條之1第2項之規定，除顯有不可信之例外情
    況外，原則上為「法律規定得為證據」之傳聞例外，依其文
    義解釋及立法理由之說明，並無限縮於檢察官在偵查中訊問
    證人之程序，應已給予被告或其辯護人對該證人行使反對詰
    問權者，始有證據能力之可言。為保障被告之反對詰問權，
    並與現行法對傳聞例外所建構之證據容許範圍求其平衡，證
    人在偵查中雖未經被告之詰問，倘被告於審判中已經對該證
    人當庭及先前之陳述進行詰問，即已賦予被告對該證人詰問
    之機會，則該證人於偵查中之陳述即屬完足調查之證據，而
    得作為判斷之依據，此有最高法院97年度臺上字第405號判
    決意旨可參。是依上開說明可知，在偵查中訊問證人，被告
    或其辯護人對該證人雖未行使反對詰問權，依刑事訴訟法第
    159條之1第2項之規定，原則上屬於法律規定為有證據能力
    之傳聞證據，於例外顯有不可信之情況，始否定其得為證據
    ，亦即，得為證據之被告以外之人於偵查中向檢察官所為之
    陳述，因其陳述未經被告詰問，應認屬於未經合法調查之證
    據，但非為無證據能力（亦有最高法院96年度臺上字第4365
    號、96年度臺上字第3923號判決、97年臺上字第356號判決
    意旨可參）。經查，本案證人即共同被告詹淑鈴、證人即告
    訴人黃政顯、證人葉國良於偵查中具結證述之內容，經上訴
    人即被告陳振乾（下稱被告）、檢察官於本院準備程序時同
    意作為證據（見本院卷第34頁），其意即等同於認為上開三
    位證人於偵查中之陳述，並無顯有不可信之情形存在，另再
    經本院於審理時將上開三位證人筆錄逐一提示予被告供其閱
    覽並告以要旨，則該上開三位證人偵查中之陳述即屬完足調
    查之證據，亦得作為判斷之依據。
  (二)按刑事訴訟法第159條之4第2款所稱從事業務之人於業務上
    或通常業務過程所須製作之紀錄文書、證明文書，因係於通
    常業務過程不間斷、有規律而準確之記載，且大部分紀錄係
    完成於業務終了前後，無預見日後可能會被提供作為證據之
    偽造動機，其虛偽之可能性小，除非該等紀錄文書或證明文
    書有顯然不可信之情況，否則有承認其為證據之必要。查門
    號0000000000號之通聯調閱查詢單1份及中華郵政股份有限
    公司竹山延和郵局帳號00000000000000號帳戶之開戶資料、
    查詢帳戶最近交易資料及已印摺交易1份、存款明細（儲戶
    收執聯）1份，顯非為訴訟上之特定目的而製作，而係屬於
    通常業務過程中不間斷之規律性、機械性記載，自屬於從事
    業務之人於業務上或通常業務過程所須製作之紀錄文書，無
    預見日後可能會被提供作為證據之偽造動機，且無其他顯然
    不可信之情況，依上揭條文規定，自得作為證據。
  (三)次按被告以外之人（包括證人、鑑定人、告訴人、被害人及
    共同被告等）於審判外之陳述，雖不符刑事訴訟法第159條
    之1至之4等之規定，而經當事人於審判程序同意作為證據，
    法院審酌該言詞陳述或書面陳述作成時之情況，認為適當者
    ，亦得為證據；當事人、代理人或辯護人於法院調查證據時
    ，知有刑事訴訟法第159條第1項不得為證據之情形，而未於
    言詞辯論終結前聲明異議者，視為有前項之同意，同法第15
    9條之5定有明文。立法意旨在於傳聞證據未經當事人之反對
    詰問予以核實，原則上先予排除。惟若當事人已放棄反對詰
    問權，於審判程序中表明同意該等傳聞證據可作為證據；或
    於言詞辯論終結前未聲明異議，基於尊重當事人對傳聞證據
    之處分權，及證據資料愈豐富，愈有助於真實發見之理念，
    且強化言詞辯論主義，使訴訟程序得以順暢進行，上開傳聞
    證據亦均具有證據能力。經查，證人黃政顯、葉國良於警詢
    時之陳述及內政部警政署反詐騙案件紀錄表1份、桃園縣政
    府警察局桃園分局同安派出所受理各類案件紀錄表1份、受
    理詐騙帳戶通報警示簡便格式表1份、受理刑事案件報案三
    聯單1份，查無符合刑事訴訟法第159條之1至之4之情形，其
    性質上均屬傳聞證據，惟經檢察官、被告於本院準備程序時
    ，均表示對上開證據之證據能力沒有意見，同意作為證據使
    用（見本院卷第34頁），又本院審酌上開言詞陳述或書面陳
    述作成時之情況，查無其他不法之情狀，足認為得為本案之
    證據，依刑事訴訟法第159條之5之規定，有證據能力。
二、認定犯罪事實所憑之證據及理由：
    訊據被告對上開犯罪事實坦承不諱，核與其於警詢時、偵查
    中及原審供述情節相符，並經證人詹淑鈴於偵查中及證人黃
    政顯、葉國良分別於警詢時、偵查中證述明確，復有上開門
    號之通聯調閱查詢單1份、上開郵局帳戶之開戶資料、查詢
    帳戶最近交易資料及已印摺交易1份、存款明細（儲戶收執
    聯）1份及內政部警政署反詐騙案件紀錄表1份、桃園縣政府
    警察局桃園分局同安派出所受理各類案件紀錄表1份、受理
    詐騙帳戶通報警示簡便格式表1份、受理刑事案件報案三聯
    單1份在卷可稽（見警卷第2至4、6至11、14至15、24至31頁
    ，偵卷第21至27頁，原審卷第20至24、26至33頁，本院卷第
    33至35、46至48頁），自堪信被告之上開自白與事實相符，
    是本案事證明確，被告上開犯行洵堪認定。
三、論罪科刑部分：
  (一)核被告所為，係犯刑法第339條第1項之詐欺取財罪。
  (二)被告與「小賴」間，就本案犯行具有犯意聯絡及行為分擔，
    應論以共同正犯。
  (三)被告前曾於89年間因妨害風化案件，經臺灣高等法院以92年
    度上訴字第1130號刑事判決判處有期徒刑6年，雖經上訴，
    仍由最高法院以92年度臺上字第5598號刑事判決駁回上訴而
    確定；又於92年間因違反兒童及少年性交易防制條例案件，
    經臺灣桃園地方法院以93年度簡字第172號刑事判決判處有
    期徒刑6月確定，嗣因中華民國96年罪犯減刑條例施行，上
    開二案經臺灣桃園地方法院以96年度聲減字第648號刑事裁
    定分別減刑為有期徒刑3年、3月，並定其應執行刑為有期徒
    刑3年2月確定，於96年7月16日縮刑期滿執行完畢之事實，
    有臺灣高等法院被告前案紀錄表及臺灣臺中地方法院檢察署
    刑案資料查註紀錄表各1份在卷可參，其受有期徒刑之執行
    完畢後，5年以內再故意犯本案有期徒刑以上之罪，為累犯
    ，應依刑法第47條第1項之規定，加重其刑。
  (四)原審以被告之罪證明確，予以論罪科刑，固非無見。惟量刑
    之輕重，雖屬事實審法院得依職權自由裁量之事項，然仍應
    受比例原則及公平原則之限制，否則其判決即非適法；刑事
    審判旨在實現刑罰權分配的正義，故法院對有罪被告之科刑
    ，應符合罪刑相當之原則，使輕重得宜，罰當其罪，以契合
    社會之法律感情。本案被告之詐欺犯行固屬累犯，依法應加
    重其刑，已如前述，然原審就被告所為之一次詐欺行為，犯
    罪所得金額僅有1000元，事後坦承犯行、態度良好之情狀，
    而量處有期徒刑6月，且衡量被告利用求職者求職若渴之心
    理狀態，刊登徵人廣告詐騙急需工作養家餬口之證人黃政顯
    ，惡性非輕之情態，諭知上開宣告之有期徒刑如易科罰金，
    以新臺幣2000元折算1日之標準，徵諸一般法院參酌詐得財
    物數額而量刑之比例原則，顯屬過重，堪認原審法院對被告
    之量刑與罪刑相當原則及比例原則、公平原則之本旨有違；
    再者，被告於本院已與證人黃政顯以15000元達成和解，並
    已分期給付完畢，有和解書1份、郵政國內匯款執據3份在卷
    足憑（見本院卷第22、42、49、50頁），證人黃政顯並於本
    院準備程序時到院表示只要被告賠償和解之金額，請求從輕
    量刑等情（見本院卷第33頁背面），原審未及審酌此點，亦
    有未洽。是被告上訴意旨認原審判決有量刑過重之不當，即
    有理由，應由本院將原判決關於被告部分撤銷改判。
  (五)爰審酌被告不思循正當管道賺取財物，竟持他人申辦之SIM
    卡及金融卡（含密碼）作為詐欺他人之工具，以逃避檢警偵
    查，並刊登內容不實之求職廣告詐騙急需工作養家餬口者，
    手段惡劣，且造成證人黃政顯之財產損失，惟所詐得之財物
    僅1000元，犯後能坦承犯行、頗表悔悟，並與證人黃政顯以
    15000元達成和解，且賠償完畢，有如前述，犯後態度堪稱
    良好等一切情狀，量處如主文所示之刑，並諭知易科罰金之
    折算標準，以資懲儆。另上開門號業遭停話，有上開通聯調
    閱查詢單在卷可佐，且上開SIM卡未據扣案，為免將來執行
    困難；又上開帳戶之金融卡則業據所有人即證人葉國良於偵
    查中證述被告已返還等情（見偵卷第27頁），爰均不予宣告
    沒收，附此敘明。
據上論斷，應依刑事訴訟法第369條第1項前段、第364條、第299
條第1項前段，刑法第28條、第339條第1項、第47條第1項、第41
條第1項前段，刑法施行法第1條之1第1項、第2項前段，判決如
主文。
本案經檢察官簡文鎮到庭執行職務。
中    華    民    國    99    年    12    月    9     日
            刑事第十庭    審判長法  官

                                法  官

                                法  官

不得上訴。
附錄本判決論罪科刑法條
中華民國刑法第339條第1項：
  意圖為自己或第三人不法之所有，以詐術使人將本人或第三人
  之物交付者，處5年以下有期徒刑、拘役或科或併科1千元以下
  罰金。

司法院資訊處製作；財團法人民間司法改革基金會備份。
